臺灣臺南地方法院刑事判決　　　　　　　 96年度易緝字第3號
公　訴　人　臺灣臺南地方法院檢察署檢察官
被　　　告　甲○○
上列被告因詐欺案件，經檢察官提起公訴（九十四年度偵緝字第
九二一號），被告於準備程序就被訴事實為有罪之陳述，經本院
合議庭裁定由受命法官獨任進行簡式審判程序審理後，判決如下
：
    主    文
甲○○幫助意圖為自己不法之所有，以詐術使人將本人之物交付
，處有期徒刑陸月，如易科罰金，以銀元佰元即新臺幣玖佰元
折算壹日。
    事　　實
一、甲○○因需錢孔急，明知其無大量使用支票之必要，其本身
    亦無支付票款之意，且可預見其將自己之支票交付予他人使
    用，足供他人遂行詐欺取財之用，仍以縱若有人持其支票用
    以實施犯罪，亦不違背其本意之幫助詐欺取財之不確定故意
    ，配合姓名年籍不詳之成年男子之要求，以其本人名義，於
    民國八十八年八月二十六日，在新竹國際商業銀行臺南分行
    （以下簡稱新竹商銀臺南分行）申設帳號一四號支票存款帳
    戶，並領取該帳戶之支票，在臺南市○○路附近，以新臺幣
    （下同）十至十五萬元之代價將該帳戶支票及印章、身分證
    等物，交予該姓名年籍不詳之人。嗣該姓名年籍不詳之男子
    取得上開支票後，即基於詐欺取財之犯意，於八十九年初某
    日，持上開付款人為新竹商業銀行臺南分行，帳號一四號，
    票號為ＡＡ0000000號，面額為三十三萬九千五百元
    ，發票日為八十九年三月六日，發票人為甲○○之支票一紙
    ，向金竹美企業有限公司（下稱金竹美公司，代表人丁○○
    ）購買不鏽鋼商品，使金竹美公司誤信為真，而依約交付貨
    品，金竹美公司並將上開支票用以支付積欠丙○○之不鏽鋼
    原料費用，丙○○於前開支票屆期經提示後，因該帳戶已於
    八十九年一月四日被列為拒絕往來戶，而不獲兌現，始知受
    騙。
二、案經臺灣臺南地方法院檢察署檢察官自動檢舉偵查起訴。
    理    由
一、訊據被告甲○○對於上揭時地，將其所申請開立之新竹商業
    銀行臺南分行支票存款帳戶之存摺、印章及身分證，連同請
    領之空白支票，提供予該姓名年籍不詳之成年男子，作為向
    丁○○詐購財物使用等情，業於本院審理中坦認不諱，核與
    證人丁○○、丙○○分別於警詢、偵查及本院審理中證述屬
    實，並有新竹國際商業銀行臺南分行九十二年三月二十五日
    竹商銀臺南字第六八之一號函附之支票存款戶開戶申請書、
    印鑑卡、存提明細各一份，及前開支票影本、退票理由單影
    本各一份等在卷可稽，被告提供空白支票及支票存款帳戶與
    他人使用之情，應堪認定。按刑法上之故意，區分直接故意
    （確定故意）與間接故意（不確定故意），「行為人對於構
    成犯罪之事實，明知並有意使其發生者」為直接故意，「行
    為人對於構成犯罪之事實，預見其發生而其發生並不違背其
    本意者」為間接故意；又支票之使用，會影響票據在交易市
    場之流通及金融市場之波動，一般民眾如具有一定資力，且
    有意從事商業交易，理當自行申請開立支票存款開戶，無須
    利用他人名義開立帳戶，被告於申請開立帳戶之時，本身並
    無資力，純粹只是擔任人頭，提供空白支票予他人使用，且
    被告對於支票之用途毫無所悉，憑空獲取利益，由此可見，
    該姓名年籍不詳之成年男子應係利用被告申請開立支票存款
    帳戶，領取空白支票後，對外詐購財物，被告對於社會上經
    常有遭到以人頭申請開立之支票詐騙之案例，應當有所知悉
    ，仍願意充當人頭，開立支票存款帳戶，提供空白支票予他
    人使用，足認被告對於該姓名年籍不詳之成年男子取得其新
    竹商業銀行臺南分行支票作為實施詐欺取財之犯行應可預見
    ，而被告對於其支票被利用作為向人詐騙財物之情，並無違
    背其本意。至被告交付其新竹商業銀行臺南分行支票存款帳
    戶存摺、印章、身分證及空白支票，既非詐欺取財罪之構成
    要件行為，且查無任何證據足資證明被告與該姓名年籍不詳
    之成年男子間有何共同詐欺取財之犯意聯絡及行為分擔，被
    告應僅係出於幫助犯罪之行為。本件事證明確，被告犯行，
    洵堪認定。
三、核被告甲○○以幫助他人犯罪之意思而參與犯罪構成要件以
    外之行為，係犯刑法第三十條第一項前段、第三百三十九條
    第一項之幫助詐欺取財罪，並應依刑法第三十條第二項之規
    定，按正犯之刑減輕之（修正施行後刑法第三十條規定，係
    將原規定作文字修正為「幫助他人實行犯罪者，為幫助犯。
    」，僅有用語之區別，無關刑罰之變動，無比較適用之必要
    ）。爰審酌被告為貪圖不勞而獲之利益，竟應允充當人頭，
    申請開立支票存款帳戶並申請領取空白支票提供他人作為向
    人詐購財物之用，助長詐欺取財騙犯罪之不良風氣，幫助犯
    罪者隱匿真實身分，增加檢警犯罪偵查之困難性，且支票為
    無因證券，得以流通使用，被告提供無法兌現之支票供他人
    行騙，更足以破壞交易安全，情節非輕，惟因被告於本院審
    理中，業已坦認犯行，深表悔悟，犯後態度尚稱良好，其並
    未實際參與詐騙之過程，可責難性較為輕微等一切情狀，量
    處如主文所示之刑，並諭知易科罰金之折算標準，以示懲儆
    。另被告行為後，刑法第四十一條已於九十年一月十日修正
    公布，自同年月十二日施行，原條文修正為第四十一條第一
    項前段，並將得易科罰金之罪，由「犯最重本刑為三年以下
    有期徒刑以下之刑之罪」，修正為「犯最重本刑為五年以下
    有期徒刑以下之刑之罪」，比較該次修正後刑法第四十一條
    第一項及修正前同法第四十一條之規定，被告所犯上開罪名
    最重本刑為五年以下有期徒刑，適用該次修正後之新法規定
    ，得易科罰金，對被告較為有利；又該次修正後之刑法第四
    十一條第一項前段關於易科罰金之規定，於九十四年二月二
    日再經修正公布，自九十五年七月一日施行，新法修正為「
    犯最重本刑為五年以下有期徒刑以下之刑之罪，而受六個月
    以下有期徒刑或拘役之宣告者，得以新臺幣一千元、二千元
    或三千元折算一日，易科罰金」，惟依本次修正前之刑法第
    四十一條第一項前段：「犯最重本刑為五年以下有期徒刑以
    下之刑之罪，而受六個月以下有期徒刑或拘役之宣告，因身
    體、教育、職業、家庭之關係或其他正當事由，執行顯有困
    難者，得以一元以上三元以下折算一日，易科罰金」，暨修
    正前罰金罰鍰提高標準條例第二條（現已刪除）：「依刑法
    第四十一條易科罰金者，均就其原定數額提高為一百倍折算
    一日；法律所定罰金數額未依本條例提高倍數，或其處罰法
    條無罰金刑之規定者，亦同」等規定，易科罰金之折算標準
    最高為銀元三百元即新臺幣九百元，最低為銀元一百元即新
    臺幣三百元，比較本次修正前、後之法律規定，適用修正前
    之刑法第四十一條第一項前段及修正前罰金罰鍰提高標準條
    例第二條，對被告較為有利，爰併依刑法第二條第一項前段
    之規定，適用修正前刑法第四十一條第一項前段，諭知易科
    罰金之折算標準。至聲請簡易判決處刑意旨雖請求就被告犯
　　行量處有期徒刑八月，惟檢察官具以求刑之犯罪事實，已經
  　蒞庭檢察官當庭減縮（詳如後述），且經本院論罪科刑結果
    ，認就被告量處如主文所示之刑，即收懲儆之效，故未量處
    如其請求，附此敘明。
四、檢察官聲請簡易判決處刑書雖另以被告尚有將其申設之世華
    銀行臺南分行帳號00000000000號、臺南企銀西
    臺南分行帳號一四五○三號、安泰銀行臺南分行帳號000
    00000號、臺南三信金華分行帳號0000000號支
    票存款帳戶之存摺、空白支票，提供予真實姓名年籍不詳之
    成年人之行為，而認此部分被告另涉幫助詐欺取財罪嫌，惟
    此部分因卷內並無證據可資證明該真實姓名年籍不詳之成年
    人有利用被告所提供之上開支票詐欺何人若干財物之情，無
    證據證明正犯即上揭真實姓名年籍不詳之成年人此部分構成
    犯罪，尚不得認定幫助犯之被告構成犯罪，且蒞庭檢察官業
    於於本院審理時當庭減縮此部分之犯罪事實，本院自無需就
    此部分加以審理，亦併此敘明。
據上論斷，應依刑事訴訟法第二百七十三條之一第一項、第二百
九十九條第一項前段，刑法第二條第一項前段、第三十條、第三
百三十九條第一項，九十年一月十日公布修正刑法第四十一條第
一項前段，修正前罰金罰鍰提高標準條例第二條，刑法施行法第
一條之一，判決如主文。
本案經檢察官乙○○到庭執行職務。
中　　華　　民　　國　　96　　年　　3 　　月　　30　　日
　　　　　　　　　刑事第十二庭  法　官　林佩儒
以上正本證明與原本無異。
如不服本判決，應於判決送達後10日內，向本院提出上訴狀。
　　　　　　　　　　　　　　　　書記官　曾盈靜
中　　華　　民　　國　　96　　年　　4 　　月　　2 　　日
附錄論罪科刑法條：
中華民國刑法第339條：
意圖為自己或第三人不法之所有，以詐術使人將本人或第三人之
物交付者，處五年以下有期徒刑、拘役或科或併科一千元以下罰
金。
以前項方法得財產上不法之利益或使第三人得之者，亦同。
前二項之未遂犯罰之。
